臺灣高等法院民事判決
110年度上易字第1120號
上  訴  人  梁崇民  
被 上訴 人  周善行  

訴訟代理人  陳逸帆律師
上列當事人間請求損害賠償事件，上訴人對於中華民國110年9月
29日臺灣新北地方法院第一審判決（110年度勞訴字第24號）提
起上訴，本院於111年2月22日言詞辯論終結，判決如下：
    主      文
上訴駁回。
第二審訴訟費用由上訴人負擔。
    事實及理由
上訴人主張：伊原為訴外人輔仁大學學校財團法人輔仁大學（
　下稱輔仁大學）教師，該校性別平等教育委員會（下稱性平會
　）於民國105年間受理輔仁大學兩名學生通報伊疑似性騷擾行
  為之申請調查案（案列：第0000000、0000000號）。被上訴人
  斯時擔任性平會申復小組委員，明知其不具備性別平等意識及
  專家學者之委員資格，且性平會未將前述調查案移送權責機關
  即三級（系、院、校）教師評審委員會（下稱教評會）作成停
  聘調查，即於106年3月3日製作不實之申復決定書駁回伊申復
  （下稱系爭決定書），協助輔仁大學偽造解聘及申復程序，致
  伊身敗名裂、終身不得任教，嚴重侵害伊之名譽權，而應賠償
  伊所受非財產上損害（即精神慰撫金）等情，爰依民法第184
  條第1項前段、第195條規定，求為命被上訴人給付新臺幣（下
  同）10萬元，及自起訴狀繕本送達翌日起算法定遲延利息之判
  決（原審就上開部分為上訴人敗訴判決，上訴人不服，提起上
  訴；另未繫屬本院部分，不予贅述）。上訴聲明：㈠原判決關
  於駁回上訴人後開第二項之訴部分廢棄。㈡被上訴人應給付上
  訴人10萬元，及自起訴狀繕本送達之翌日起至清償日止，按年
  息5％計算之利息。
被上訴人則以：伊與訴外人陳若琳、黃育玲為上訴人所涉第000
  0000、0000000號性平事件之申復審議委員，均符合「輔仁大
  學性侵害性騷擾或性霸凌防治作業要點」之委員資格，並基於
  前述職權，於106年2月24日召開申復審議會，而於同年3月3日
  作成系爭決定書，該決定書並無不實或違法之處，至於輔仁大
  學有無召開教評會，則非伊之權責範圍。此外，本件請求權之
  行使已罹於時效，伊得拒絕給付等語，資為抗辯。
查㈠上訴人原為輔仁大學教師，該校於105年間先後接獲2名學生
  通報上訴人疑似性騷擾行為，依序於同年10月25日、12月26日
  提交輔仁大學性平會決議受理（案列：第0000000、0000000號
  ），並組成調查小組進行調查。嗣於106年1月9日召開105學年
  度性平會第11次會議，投票表決（14：0）認其涉性騷擾情節
  重大，已達變更身分程度，決議於同年月17日再召開會議，及
  請上訴人到場陳述意見。其後，性平會於是日召開第12次會議
  ，上訴人依該會於同年月10日所發通知到場陳述意見後，性平
  會決議認定上訴人性騷擾情節重大，依修正前教師法第14條第
  1項第9款、第4項規定予以解聘，及於生效前移請教評會予以
  停聘，並於同年1月24日發函通知上訴人。㈡上訴人於106年2月
  9日對前述2件性平事件案向性平會提出申復，由被上訴人與陳
  若琳、黃育玲擔任前述申復案之審議委員，並於同年3月3日作
  成系爭決定書，駁回上訴人之申復，及於同年月8日由輔仁大
  學發函通知上訴人：依106年2月24日審議小組決議，上訴人申
  請前開2件申復案，該校調查程序並無任何重大瑕疵，上訴人
  亦未提出足以影響原調查認定之新事實、新證據，調查小組之
  報告洵無不合，應予維持，故申復案為無理由等語。㈢上訴人
  不服前開申復案結果，於106年4月7日提起申訴，同年7月13日
  經輔仁大學發函檢送第0000000號、第0000000號兩案之教評會
  評議書予上訴人（兩案主文均為：申訴駁回）；上訴人猶有未
  服，於106年8月7日向教育部中央教師申訴評議委員會提起再
  申訴，教育部於107年4月23日檢送再申訴評議書予上訴人（主
  文為：再申訴駁回）；上訴人仍不服，對之提起訴願，嗣經行
  政院108年1月25日院臺訴字第1080162973號訴願決定不受理。
  其後，上訴人提起行政訴訟後於108年8月26日具狀撤回此部分
  訴訟等情，為兩造所不爭執，並有臺北高等行政法院108年度
  訴字第370號（下稱第370號）判決（含該案整理之當事人即上
  訴人、教育部與參加人輔仁大學等人不爭執事項）及該事件卷
  證節本可參（見原審卷第75至77頁、本院卷㈠第58至60頁、卷㈡
  第25至229頁），堪以認定。
按因故意或過失，不法侵害他人之權利者，負損害賠償責任；
  不法侵害他人之身體、健康、名譽、自由、信用、隱私、貞操
  ，或不法侵害其他人格法益而情節重大者，被害人雖非財產上
  之損害，亦得請求賠償相當之金額。民法第184條第1項前段、
  第195條第1項分別定有明文。所謂「名譽」為人格之社會評價
  ，是名譽有無受損害，應以社會上對個人評價是否貶損作為判
  斷之依據。查上訴人主張：被上訴人擔任性平會之申復小組委
  員，明知其不具備性別平等意識及專家學者之委員資格，且性
  平會未將前述調查案移送權責機關教評會作成停聘調查，即於
  106年3月3日製作不實之系爭決定書，駁回伊之申復，而協助
  輔仁大學偽造解聘及申復程序，致伊身敗名裂、終身不得任教
  ，嚴重侵害伊名譽權，應負非財產上損害賠償之責任云云。惟
  查：
㈠上訴人主張本件為智慧型犯罪，被上訴人係為協助輔仁大學偽
  造解聘及申復程序，而故意製作不實之系爭決定書乙節，並未
  提出具體證據以實其說，已難為其有利之認定。又觀諸系爭決
  定書係認定：輔仁大學所為調查程序並無任何重大瑕疵，且上
  訴人亦無提出足以影響原調查認定之新事實、新證據，故調查
  小組之報告無不合，應予維持，上訴人所為申復為無理由；並
  載明上訴人如對該申復審議不服，得於文到次日起30日內向該
  校教師申訴評議委員會提起申訴等語（見本院卷㈡第117至125
  、183至191頁），得否逕認上訴人在社會上之評價，已因前述
  救濟程序（即申復）之駁回而受侵害，容非無疑。
㈡又依民法第128條前段、第197條第1項前段之規定，消滅時效，
  自請求權可行使時起算；因侵權行為所生之損害賠償請求權，
  自請求權人知有損害及賠償義務人時起，2年間不行使而消滅
  。故請求權人因一己事由或其他事實上障礙，不能行使請求權
  者，其時效之進行並不因此受影響。本件上訴人對於前開申復
  案結果不服，業於106年4月7日提起申訴，嗣於106年8月7日復
  以：「輔仁大學性平會報告調查不實、申復審議小組未給予說
  明機會，校申評會完成評議書之後始發文延長期限，諸多瑕疵
  甚為明顯，詳見下文」等為由，檢附申訴書，向教育部中央教
  師申訴評議委員會提起再申訴等情，有前述申訴及再申訴資料
  可稽（見本院卷㈡第109至115頁）。堪認上訴人至遲於106年8
  月間已認系爭決定書不實，並存有諸多程序瑕疵，且依系爭決
  定書之記載，亦知被上訴人為受理其申復之審議委員之一。上
  訴人如認其因系爭決定書之作成而受有損害，不待其申訴、再
  申訴、訴願或行政訴訟結果，於斯時起即得循相關民事程序主
  張權利，其理至明。故上訴人主張本件因第370號判決枉法裁
  判，而存有法律上之障礙，其請求權時效不得開始起算云云，
  並無可取。則上訴人遲至110年1月25日始起訴請求被上訴人賠
  償損害（見原審卷第9頁），顯已逾民法第197條所定之2年短
  期時效，被上訴人為時效抗辯，自屬有據。是上訴人之本件請
  求，依前說明，亦難認為有理由。
綜上所述，上訴人依民法第184條第1項前段、第195條規定，請
  求被上訴人給付10萬元，及自起訴狀繕本送達翌日起至清償日
  止按年息5％計算之利息，為無理由，不應准許。從而原審就上
  開部分為上訴人敗訴之判決，並無不合。上訴論旨指摘原判決
  此部分不當，求予廢棄改判，為無理由，應駁回其上訴。
本件事證已臻明確，上訴人另請求調查被上訴人是否有輔仁大
　學性平會申復委員證書（資格）及向該校性平會及教育部函調
　第0000000、0000000號事件騷擾證據等，暨兩造其餘攻擊、防
  禦方法與舉證，經核與判決結果無影響，爰不逐一論列。
據上輪結，本件上訴為無理由，爰判決如主文。
中　　華　　民　　國　　111 　年　　3 　　月　　22　　日
                  民事第七庭    
                      審判長法  官  李昆霖
                            法  官  譚德周
                            法  官  林翠華
正本係照原本作成。
不得上訴。
中　　華　　民　　國　　111 　年　　3 　　月　　22　　日
　　　　　　　　　　　　　  書記官  黃文儀